【裁判字號】    89,台上,1765
【裁判日期】    890406
【裁判案由】    盜匪
【裁判全文】
最高法院刑事判決                              八十九年度台上字第一七六五號
    上  訴  人  甲○○
                乙○○
右上訴人等因盜匪案件，不服台灣高等法院台中分院中華民國八十九年一月十一日第
二審判決（八十八年度上訴字第一六二九號，起訴案號：台灣台中地方法院檢察署八
十七年度偵字第一七五九一號），提起上訴，本院判決如左：
    主  文
原判決撤銷，發回台灣高等法院台中分院。
    理  由
本件原判決引用第一審判決書之記載，認定上訴人甲○○、乙○○係兄弟，共同意圖
為自己不法之所有，甲○○並基於概括犯意，兩人先於民國八十七年六月二十四日下
午一時二十分許，均頭戴半罩式安全帽，在台中市○○路○段一七五號前，見廖立勤
一人獨自駕駛車牌ＬＭ－五九五九號自小客車，認有機可乘，乙○○乃先進入該車之
右前座內，持水果刀抵住廖立勤之腰部，命其到後座，甲○○隨坐進駕駛座，以強暴
致使廖立勤不能抗拒而強取該車，廖立勤則趁機打開車門逃離，上訴人等即駕車離去
，並搜刮得車中皮包內之現金新台幣（下同）四千餘元，該皮包連同其餘之物品及作
案用之安全帽、水果刀，則沿路丟棄（其中呼叫器已由廖立勤向拾獲者領回），並將
該車棄置在台中縣霧峰鄉○道路旁後逃逸，得手之現金則花用殆盡。甲○○復於八十
七年八月十五日下午一時三十分許，見呂麗卿駕駛車牌ＮＧ－八○五七號自小客車，
因遇紅燈停候在台中市○○○路與美村路口，認有機可乘，即打開左後車門進入車內
，手持類似剪刀之利器，自後勒住呂麗卿之頸部，命令呂麗卿交出勞力士手錶及身上
現金約一萬元並坐到右前座，甲○○則換到駕駛座，以強暴致使呂麗卿不能抗拒而命
其交付上開財物，甲○○強取該車，駛至台中市○○路與三民路口，方令呂麗卿及其
女兒下車，自行駕車逃逸，得手之勞力士手錶已變賣，所得款項連同搶得之現金均花
用殆盡。嗣因警於八十七年六月二十六日，尋獲車牌ＬＭ－五九五九號自小客車，經
採集車內指紋比對，發現與上訴人等相符，乃循線予以逮捕等情。因而維持第一審論
處上訴人等共同意圖為自己不法所有，以強暴脅迫致使不能抗拒而取他人之物罪刑，
就上訴人甲○○並依連續犯論處，駁回上訴人等在第二審之上訴。固非無見。
惟查：(一)科刑之判決書，其宣示之主文，與所記載之事實及理由必須互相適合，否則
即屬理由矛盾，其判決當然為違背法令。本件原判決事實欄分別載稱：「上訴人等以
『強暴』致使廖立勤不能抗拒而強取該車」、「上訴人甲○○手持利器自後勒住呂麗
卿頸部……以『強暴』致使呂麗卿不能抗拒而交付財物」等語，但判決主文竟諭知上
訴人等係以「強暴脅迫」致使人不能抗拒而取他人之物，是原判決自有主文之宣示與
事實之記載不相一致之違法。(二)審理事實之法院，對於案內一切證據，除認為不必要
者外，均應詳為調查，然後基於調查所得之心證，以為判斷之基礎，故證據雖已調查
，而尚有其他必要部分並未調查，仍難謂無查證未盡之違法。上訴人乙○○一再辯稱
其在警訊之供述係遭警刑求所為，內容不實云云。經查上訴人乙○○係經警移送檢察
官偵訊後，旋遭諭令羈押，其於解送至台灣台中看守所時，其身上確有多處傷痕，有
該所新收收容人內外傷記錄表在卷可稽，雖上訴人乙○○在該所之談話筆錄記載上開
傷痕係其於八十七年八月十九日下午十六時許在中市一分局偵訊筆錄時不慎受傷所致
（見一審卷第四十六頁），惟上訴人乙○○係於八十七年八月十九日下午十七時三十
分由員警進行訊問，有偵訊筆錄可按（見偵查卷第十九頁），與其所供偵訊時間不符
，上訴人乙○○上開陳述是否實在，已生疑問，且乙○○係於當天下午十三時許經警
拘提到案，迨至當天下午十七時三十分始製作偵訊筆錄，其間上訴人乙○○均在警方
之公權力拘束下，其身上之傷如何而來﹖何以能在受偵訊時自己不慎受傷﹖參以偵辦
本案之員警非僅何永州一人（見偵查卷第十六頁），則其實情如何，自有再行傳訊其
他員警深入查明之必要，乃原判決僅以上訴人乙○○所供刑求方式與受傷部位不符且
製作筆錄之員警到庭否認刑求，遽認上訴人乙○○上開所辯不實，自嫌速斷。(三)法院
實施勘驗，就勘驗之日、時及處所，除有急迫情形外，應通知依法得在場之當事人及
審判中之辯護人，刑事訴訟法第二百十九條準用同法第一百五十條第三項定有明文，
此為事實審法院實施勘驗所應踐行之方法及程序，旨在使當事人及辯護人能及時到場
，為必要之陳述及辯護，俾勘驗結果得以昭公信。原審於八十八年十二月十六日勘驗
上訴人乙○○之警訊錄音帶時，並未依上開規定通知當事人及上訴人等選任之辯護人
，亦未明有何急迫情形致無法通知之理由，有刑事案件審理單在卷可稽（見原審卷
第一六一頁），致上訴人乙○○事後一再質疑上開錄音帶之真實性，是原審上開勘驗
程序亦難謂為適法。以上諸端，或為上訴意旨所指摘，或為本院得依職權調查之事項
，應認原判決有撤銷發回之原因。
據上論結，應依刑事訴訟法第三百九十七條、第四百零一條，判決如主文。
中      華      民      國    八十九    年      四      月      六      日
                              最高法院刑事第十庭
                                  審判長法官  曾  有  田
                                        法官  陳  宗  鎮
                                        法官  劉  介  民
                                        法官  魏  新  和
                                        法官  呂  潮  澤
      右正本證明與原本無異
                                              書  記  官
中      華      民      國    八十九    年      四      月      十      日


司法院資訊處製作；財團法人民間司法改革基金會備份。
